【裁判字號】    92,訴,3361
【裁判日期】    920819
【裁判案由】    執行異議之訴
【裁判全文】
臺灣臺北地方法院民事判決                        九十二年度訴字第三三六一號
    原      告  丙○○
                乙○○
    共      同
    訴訟代理人  廖修三律師
    被      告  彰化商業銀行股份有限公司
    法定代理人  甲○○
    訴訟代理人  丁○○
右當事人間執行異議之訴事件，本院判決如左：
    主  文
原告之訴駁回。
訴訟費用由原告負擔。
    事  實
一、原告方面：
   （一）聲明：請求撤銷臺灣臺北地方法院民事執行處九十二年度執字第一三六六
         ０號執行程序。
   （二）陳述：
       (1)被告認原告對伊負有債務，無非以原告對訴外人花旗國際股份有限公司（
         以下稱花旗公司）向被告之消費借貸契約為連帶保證人之故。惟被告早於
         民國八十年四月九日即與花旗公司達成和解，並將未清償之借款部分即新
         臺幣（下同）一百三十五萬餘元，同意由花旗公司自八十年五月三十一日
         起分五期清償。被告對於同意由花旗公司分期、延期清償一節，並未經原
         告之同意，依民法第七百五十五條之規定，原告自不應負保證責任，詎被
         告竟於九十二年四月間，以原告為相對人向鈞院聲請強制執行，為此，爰
         依強制執行法第十四條之規定提起本件債務人異議之訴，請求撤銷鈞院民
         事執行處九十二年度執字第一三六六０號之執行程序。
       (2)又被告抗辯原告於七十八年十二月十二日之透支契約第九條已拋棄相關權
         利，自仍受連帶保證契約之約束云云，查上開透支契約係一定型化契約，
         原告並未充分閱讀，顯有違衡平原則，自仍有民法第七百三十九條之一規
         定之適用。
   （三）證據：提出和解書影本為證。
二、被告方面：
    （一）聲明：原告之訴駁回。
    （二）陳述：依兩造簽訂之透支契約第九條之約定：債務人如經被告或被告之指
          定人同意展延清償日期或超過限額透支，雖未通知之保證人或未徵得保證
          人同意，保證人仍應負其保證責任等語，被告既對於簽訂前揭透支契約之
          事實，並不爭執，自應受該約定之拘束。
    （三）證據：提出透支契約、本院七十九年度訴字第六九六四號、臺灣高等法院
          八十年度上字第四八０號判決及確定證明書等件為證。
三、本院依職權調取本院九十二年度執字第一三六六０號清償債務執行事件。
    理  由
一、得心證之理由：
  （一）本件原告主張被告於九十二年四月間，以伊等為債務人向本院以九十二年執
        字第一三六六０號清償債務，聲請強制執行，扣押並由被告收取原告丙○○
        台灣證券集中保管股份有限公司之股票等情，為兩造所不爭執，並經本院依
        職權調取本院九十二年度執字第一三六六０號清償債務執行事件，核閱屬實
        ，自堪信為真實。
  （二）按連帶債務之債權人，得對於債務人中一人或數人，或其全體，同時或先後
        請求全部或一部之給付，民法第二百七十三條定有明文。本件原告以被告於
        八十年四月九日與花旗公司達成分期清償之和解，並簽訂有和解書，故依修
        正後之債篇規定，原告已無庸負連帶保證之責云云，此為被告所否認，經查
        ，被告持以聲請對原告所為之本院九十二年度執字第一三六六０號清償債務
        執行事件之執行名義為本院所核發之八十五年民執正字一六二五六字第四一
        八五六號債權憑證原本，該債權憑證之執行名義為本院七十九年度訴字第六
        九六四號、八十年上字第四八０號判決及確定證明書，執行之金額為一百三
        十五萬五千五百五十一元等事實，業經本院調取上開民事執行卷宗查明屬實
        。則原告與花旗公司應負連帶給付借款之責，於前揭確定判決中已審究明確
        ，原告今以透支契約（即本件連帶保證責任之依據）未經渠等閱讀，有違衡
        平原則云云，顯無足採。再者，本件被告持已執行之執行名義，並非上開和
        解書，而係前揭確定判決，被告既為連帶債務之債權人，自得隨時持上開確
        定判決，對於連帶債務人中一人或數人，或其全體，同時或先後請求全部或
        一部之給付，此有前揭法條可稽，縱被告與花旗公司成立分期或延期清償之
        協議，原告至多僅能主張該協議之效力不及於伊等，對於延期之債務，不負
        保證責任，惟不得主張渠等因而免除原透支契約所約定對於原借款契約之連
        帶保證責任，況本件被告於前開本院七十九年度訴字第六九六四號及八十年
        上字第四八０號清償債務訴訟，係以原消費借貸契約及透支契約為請求權基
        礎，而非上開和解書，自無所謂適用修正後債篇規定之問題，原告逕以被告
        與花旗公司所簽訂之和解書，因其分期、延期清償之部分，未經原告之同意
        ，依民法第七百五十五條之規定，原告自不應負保證責任云云，自非實在，
        不足採信。
二、從而，原告據以提起本訴，請求撤銷本院九十二年度執字第一三六六０號清償債
    務之強制執行程序，並無依據，不應准許。
三、本件判決基礎已臻明確，兩造其餘攻擊防禦方法及舉證，核與判決結果無影響，
    爰不再一一論列，併予敘明。
結論：原告之訴為無理由，依民事訴訟法第七十八條，判決如主文。
中      華      民      國    九十二    年      八      月     十九    日
                                        民事第二庭  法  官    洪純莉
右為正本係照原本作成
如對本判決上訴，須於判決送達後廿日內向本院提出上訴狀
中      華      民      國    九十二    年      八      月     十九    日
                                                    書記官    黃慧怡


司法院資訊處製作；財團法人民間司法改革基金會備份。
